---
title: "Влияние пропущенных данных и неправильной классификации"
output: 
  learnr::tutorial:
    progressive: true
runtime: shiny_prerendered
description: Влияние пропущенных данных
---

```{r setup, include = FALSE}
library(learnr)
library(gradethis)
library(dplyr)
knitr::opts_chunk$set(
  echo = FALSE
)
tutorial_options(
  exercise.completion = TRUE
)
# define exercise variables
numbers <- c(4, 7, 1)
numbers_missing <- c(4, NA, 1)

create_example_data <- function(m_success, f_success, total) {
  outcomes <- list(
    success_m = m_success,
    success_f = f_success,
    total = total
  )

  male <- data.frame(
    sex = "Мужской",
    outcome = c(
      rep("Успех", outcomes$success_m),
      rep("Неудача", outcomes$total - outcomes$success_m)
    )
  )

  female <- data.frame(
    sex = "Женский",
    outcome = c(
      rep("Успех", outcomes$success_f),
      rep("Неудача", outcomes$total - outcomes$success_f)
    )
  )

  df <- rbind(male, female)
  set.seed(4321)
  df <- df[sample(1:nrow(df)), ]

  summary <- epitools::oddsratio.wald(
    # include the exposure - sex
    x = df$sex,
    # include the outcome - treatment outcome
    y = df$outcome
  )

  or <- summary$measure[2, 1]
  lower <- summary$measure[2, 2]
  upper <- summary$measure[2, 3]

  return(
    list(
      df = df,
      summary = list(
        or = or,
        lci = lower,
        uci = upper
      ),
      success = list(
        male = m_success,
        female = f_success
      ),
      total = total
    )
  )
}
```

## Расчет среднего и стандартного отклонения 

Поскольку научные исследования зависят от качества данных, пропущенные 
значения негативно сказываются на процессе исследования. Во время проведения 
исследования минимизация количества отсутствующих данных имеет решающее 
значение для обеспечения точности исследования, позволяющей сделать надежные 
выводы.

В данном уроке вы будете использовать R для вычисления среднего значения, 
отношения шансов, стандартной ошибки и 95% доверительных интервалов данных 
выборки. На каждом шаге вы увидите, как пропущенные данные могут повлиять на 
эти итоговые значения.

### Расчет среднего в R 

Напишите код в R, необходимый для вычисления среднего из `r numbers[1]`, 
`r numbers[2]`, и `r numbers[3]`:

```{r manually-calculate-mean, exercise=TRUE, exercise.lines = 3}

```
```{r manually-calculate-mean-hint}
"Вектор чисел создается с помощью`c(4, 7, 1)`"
```
```{r manually-calculate-mean-check}
grade_this({
  if (.result == mean(numbers)) {
    pass("Отлично! Вы использовали функцию `mean`? Наберите `?mean` , чтобы
         узнать больше об этой важной функции.")
  }
  fail("Извините - это неправильно. Попробуйте использовать функцию `mean`")
})
```

### Пропущенные значения и `mean()`
 
Обратите внимание, что функция `mean` автоматически не обрабатывает 
отсутствующие значения. Запустите приведенный ниже код, чтобы увидеть 
сгенерированный ответ, а затем попробуйте скорректировать его, чтобы получить 
правильный ответ. *Помните, что вы можете прочитать документацию по функции, 
набрав `?mean` в терминале RStudio*.

```{r missing-values-mean, exercise = TRUE, exercise.lines = 3}
mean(c(4, NA, 1))
```
```{r missing-values-mean-check}
grade_this({
  if (.result == mean(numbers_missing, na.rm = TRUE)) {
    pass("Отлично! Вы прочитали документацию?")
  }
  fail("Извините, это неправильно. Попробуйте прочитать справочную
       документацию.")
})
```

### Вычисление стандартного отклонения с помощью R
Вычисление стандартного отклонения вручную выполнить сложнее. Воспользуйтесь 
функцией `sd` для вычисления стандартного отклонения 4, 7 и 1:

```{r manually-calculate-sd, exercise = TRUE, exercise.lines = 3}

```
```{r manually-calculate-sd-hint}
sd(numbers)
```
```{r manually-calculate-sd-check}
grade_this({
  if (.result == sd(numbers)) {
    pass("Отлично! Наберите `?sd` , чтобы узнать больше.")
  }
  fail("Извините, это неправильно. Попробуйте посмотреть подсказку.")
})
```


## Расчет отношения шансов

Мы можем использовать шансы и отношение шансов для сравнения исхода с двумя 
уровнями между группами.

### Пример

Этот пример данных показывает успех и неудачу лечения туберкулеза у 200 мужчин 
и женщин (показаны только первые 10 записей).

```{r odds-setup}
or_data <- create_example_data(
  m_success = 55,
  f_success = 65,
  total = 100
)

df <- or_data$df
```

```{r example-data}
knitr::kable(head(df, 10), row.names = FALSE)
```

### Подсчет случаев успешного лечения

Мы можем подсчитать число мужчин, успешно прошедших лечение, с помощью 
следующего кода:

```{r success-men, exercise = TRUE, exercise.setup = "odds-setup", exercise.lines = 6 }
df |>
  filter(
    sex == "Мужской",
    outcome == "Успех"
  ) |>
  # nrow подсчитывает количество строк в датафрейме (data frame) после
  # фильтрации
  nrow()
```

Помните, что было 100 мужчин, начавших лечение. 

### Подсчет случаев неудачи лечения

Можете ли вы подсчитать число мужчин, лечение которых было неуспешным? В 
качестве подсказки используйте код, приведенный выше.

```{r fail-men, exercise = TRUE, exercise.eval = TRUE, exercise.setup = "odds-setup", exercise.lines = 6}

```
```{r fail-men-check}
grade_this({
  if (.result == sum(df$outcome[df$sex == "Мужской"] == "Неудача")) {
    pass("Отлично!")
  }
  fail("Извините, это неправильно. Помните, что общее число мужчин,
       получающих лечение, равно 100.")
})
```


### Расчет шансов на успех лечения у мужчин 

Можете ли вы рассчитать шансы на успех лечения у мужчин?

```{r odds-men, exercise = TRUE, exercise.setup = "odds-setup", exercise.lines = 15, exercise.eval = TRUE}

```

```{r odds-men-solution}
success <- df |>
  filter(
    sex == "Мужской",
    outcome == "Успех"
  ) |>
  nrow()

failure <- df |>
  filter(
    sex == "Мужской",
    outcome == "Неудача"
  ) |>
  nrow()

success / failure
```

```{r odds-men-check}
grade_this({
  if (.result == or_data$success$male / (or_data$total - or_data$success$male)) {
    pass("Отлично!")
  }
  fail("Извините, это неправильно. Попробуйте посмотреть решение.")
})
```

### Расчет шансов на успех лечения у женщин

Можете ли вы рассчитать шансы на успех лечения у женщин? 

```{r odds-female, exercise = TRUE, exercise.setup = "odds-setup", exercise.lines = 15, exercise.eval = TRUE}
```

```{r odds-female-check}
grade_this({
  if (.result == or_data$success$female / (or_data$total - or_data$success$female)) {
    pass("Отлично!")
  }
  fail("Извините,  это неправильно. Попробуйте посмотреть решение.")
})
```
```{r odds-female-solution}
success <- df |>
  filter(
    sex == "Женский",
    outcome == "Успех"
  ) |>
  nrow()

failure <- df |>
  filter(
    sex == "Женский",
    outcome == "Неудача"
  ) |>
  nrow()

success / failure
```

### Интерпретация?

```{r quiz-odds-success}
quiz(
  caption = NULL,
  question(
    "Представители какого пола имеют больше шансов на успех лечения?",
    answer("Мужской"),
    answer("Женский", correct = TRUE),
    answer("Из имеющейся у нас информации мы не знаем")
  )
)
```


### Отношение шансов

Мы можем количественно оценить разницу в шансах на успех лечения у мужчин и 
женщин с помощью отношения шансов (ОШ). Как вы можете рассчитать отношение 
шансов (ОШ), исходя из шансов на успех лечения у мужчин и женщин? Используйте 
функцию `round` для округления ответа до 2 знаков после запятой:

```{r odds-ratio, exercise = TRUE, exercise.setup = "odds-setup", exercise.lines = 20, exercise.eval = TRUE}

```

```{r odds-ratio-check}
grade_this({
  if (.result %in% c(
    round(or_data$summary$or, digits = 2),
    round(1 / or_data$summary$or, digits = 2)
  )) {
    pass("Отлично!")
  }
  fail("Извините, это неправильно. Попробуйте посмотреть решение.")
})
```
```{r odds-ratio-solution}
m_success <- df |>
  filter(
    sex == "Мужской",
    outcome == "Успех"
  ) |>
  nrow()

m_failure <- df |>
  filter(
    sex == "Мужской",
    outcome == "Неудача"
  ) |>
  nrow()

m_odds <- m_success / m_failure


f_success <- df |>
  filter(
    sex == "Женский",
    outcome == "Успех"
  ) |>
  nrow()

f_failure <- df |>
  filter(
    sex == "Женский",
    outcome == "Неудача"
  ) |>
  nrow()

f_odds <- f_success / f_failure

odds_ratio <- m_odds / f_odds

round(odds_ratio, digits = 2)
```

### Интерпретация

```{r quiz-odds-ratio}
quiz(
  caption = NULL,
  question(
    "Какая интерпретация отношения шансов является правильной?",
    answer("ОШ позволяет предположить, что **мужчины** успешно проходят
           лечение чаще, чем женщины"),
    answer("ОШ позволяет предположить, что **женщины** успешно проходят
           лечение чаще, чем мужчины",
      message = "Не совсем правильный ответ, но вы близки к нему."
    ),
    answer("Мы пока не можем быть уверены, потому что не знаем, насколько
           точен данный результат.",
      correct = TRUE
    ),
    allow_retry = TRUE
  )
)
```

### Точность
Мы должны рассчитать 95% доверительный интервал для рассчитанного нами 
отношения шансов. Сделать это вручную слишком сложно, поэтому мы можем 
воспользоваться пакетом `epitools`:

```{r odds-ratio-95ci, echo = TRUE}
epitools::oddsratio.wald(
  # включить воздействие - пол
  x = df$sex,
  # включить исход - результат лечения
  y = df$outcome
)
```

### Интерпретация

```{r quiz-odds-ratio-95ci}
quiz(
  caption = NULL,
  question(
    "Из приведенного выше результата можете ли вы найти нижнюю границу
    95% доверительного интервала?",
    answer("0.6581197"),
    answer("0.1937892"),
    answer("0.372456", correct = TRUE),
    answer("1.0000000"),
    allow_retry = TRUE
  ),
  question(
    "Можете ли вы найти верхнюю границу 95% доверительного интервала?",
    answer("1.162879", correct = TRUE),
    answer("0.1529399"),
    answer("1.648392"),
    answer("3.2038484"),
    allow_retry = TRUE
  ),
  question(
    "Ожидаете ли вы, что p-значение будет меньше 0,05",
    answer("Yes"),
    answer("No", correct = TRUE),
    allow_retry = TRUE
  ),
  question(
    "Can you find the correct p-value?",
    answer("0.1529399",
      message = "Это сложно - мы будем использовать p-значение, полученное
      с помощью критерия хи-квадрат."
    ),
    answer("0.1937892",
      message = " Это сложно - мы будем использовать p-значение, полученное
      с помощью критерия хи-квадрат"
    ),
    answer("0.1489147", correct = TRUE)
  )
)
```

### Конечное отношение шансов

Наше итоговое ОШ:

> `r glue::glue("**{round(or_data$summary$or, digits = 2)} (95%CI {round(or_data$summary$lci, digits = 2)}-{round(or_data$summary$uci, digits = 2)})**")`

## Влияние недостающих данных 

### Пример данных

Исходя из наших предыдущих примеров представим, что у 20 женщин и у 20 мужчин 
не было зарегистрированного клиникой исхода лечения:

```{r misclassification-setup}
missing_data <- create_example_data(
  m_success = 55,
  f_success = 65,
  total = 100
)

df <- missing_data$df
# find random positions to convert to missing
set.seed(4321)
na_positions <- sample(1:missing_data$total,
  size = 20
)

df$outcome[df$sex == "Мужской"][na_positions] <- NA_character_
df$outcome[df$sex == "Женский"][na_positions] <- NA_character_

table(df$sex, df$outcome, exclude = NULL)
```

### Интерпретация

```{r quiz-missing-data-effect}
quiz(
  question(
    "Как эти пропущенные результаты повлияют на ОШ и 95% ДИ?",
    answer("Ничего не изменится, ОШ и 95%ДИ останутся прежними"),
    answer("ОШ должно быть почти таким же, но 95%ДИ будет шире, чем в примере
           со всеми доступными исходами.",
      correct = TRUE
    ),
    answer("Значение p теперь будет <0.05"),
    allow_retry = TRUE
  )
)
```

### Обновленное отношение шансов

Вот выходные данные пакета `epitools` с новыми данными:

```{r missing-odds-ratio, echo = TRUE, include = TRUE}
epitools::oddsratio.wald(
  # включить воздействие - пол
  x = df$sex,
  # включить результат - исход лечения
  y = df$outcome
)
```

Посмотрите, как пропущенные значения были исключены из данных анализа – 
включены только исходы 80 мужчин и 80 женщин.

> Crude association: `r glue::glue("**{round(or_data$summary$or, digits = 2)} (95%CI {round(or_data$summary$lci, digits = 2)}-{round(or_data$summary$uci, digits = 2)})**")`

```{r quiz-missing-method}
quiz(
  caption = NULL,
  question(
    "Что произошло с ОШ и 95% ДИ?",
    answer("Ничего не изменилось, ОШ и 95%ДИ остались прежними "),
    answer("ОШ осталось почти таким же, но 95%ДИ стал шире, чем в примере
           со всеми доступными исходами.",
      correct = TRUE
    ),
    answer("p-значение теперь <0.05"),
    allow_retry = TRUE
  )
)
```

## Вывод

В данном примере механизмом формирования пропуска данных был механизм 
MCAR (Missing Completely At Random)– полностью случайные пропуски. Результатом 
такого типа пропусков является снижение точности любой суммарной оценки. В 
нашем примере снижение точности привело к более широкому 95% доверительному 
интервалу, но само отношение шансов осталось неизменным. Использование метода 
анализа полных случаев в данной ситуации допустимо поскольку не происходит 
смещения (т.е. изменения суммарной оценки).
