---
title: "Контроль влияния вмешивающихся факторов"
output: 
  learnr::tutorial:
    progressive: true
runtime: shiny_prerendered
description: "Методы Мантеля-Хензеля и регрессии для корректировки влияния вмешивающихся факторов "
---

```{r setup, include=FALSE}
library(learnr)
library(gradethis)
library(dplyr)
library(epitools)
library(epiDisplay)
knitr::opts_chunk$set(echo = FALSE)
tutorial_options(
  exercise.completion = TRUE
)

mat <- data.frame(
  diabetes = c(
    rep("наличие", 4),
    rep("отсутствие", 4)
  ),
  age_group = rep(c(
    "моложе_45",
    "старше_45"
  ), 4),
  sae = rep(c(rep(TRUE, 2), rep(FALSE, 2)), 2),
  count = c(
    34, 19, 31, 5,
    19, 8, 325, 42
  )
)

df <- mat[rep(sequence(nrow(mat)), mat[["count"]]), ]
df$count <- NULL
```

## Контроль влияния вмешивающихся факторов

Влияние вмешивающихся факторов, как правило, является помехой в 
статистическом анализе. Полезно знать, как скорректировать наблюдаемые 
эффекты с учетом этих вмешивающихся факторов. 

В этом коротком учебном пособии вы потренируетесь корректировать влияние 
вмешивающихся факторов двумя способами – с использованием стратификации и 
регрессии. 

### Пример данных

Простой пример данных включает 3 переменные:

* возрастная группа (старше или младше 45 лет),
* статус диабета (наличие или отсутствие),
* СНЯ (TRUE or FALSE)

Нас интересует, связано ли возникновение СНЯ с возрастной группой
в этом анализе. Основываясь на наших знаниях о СНЯ при лечении ТБ и после 
анализа литературы, мы считаем, что диабет может быть вмешивающимся фактором, 
относительно которого нам нужно провести корректировку

Вот первые 10 строк примера набора данных. Обратите внимание на имена 
переменных и значения, которые могут принимать разные переменные:

```{r example-data}
knitr::kable(head(df, 10), row.names = FALSE)
```
В приведенных ниже таблицах представлена сводная информация о распределении 
воздействия и переменная результата в разбивке по статусу диабета:

#### Диабетики

```{r diabetic-sae-by-age}
dfd <- df[which(df$diabetes == " наличие"), ]
knitr::kable(table(dfd$age_group, SAE = dfd$sae))
```

#### Люди, не страдающие диабетом 

```{r non-diabetic-sae-by-age}
dfd <- df[which(df$diabetes == "отсутствие"), ]
knitr::kable(table(dfd$age_group, SAE = dfd$sae))
```

### Нескорректированное отношение шансов 

Можете ли вы рассчитать отношение шансов для возникновения СНЯ у пожилых людей 
по сравнению с молодыми участниками исследования? **Округлите свой результат
до 2 десятичных знаков**
```{r odds-age-outcome, exercise = TRUE, exercise.lines = 10, exercise.eval = TRUE}
head(df)
```
```{r odds-age-outcome-solution}
result <- epitools::oddsratio.wald(
  x = (df$age_group == "старше_45"),
  y = df$sae
)

round(result$measure[2],
  digits = 2
)
```
```{r odds-age-outcome-hint }
table(df$age_group, df$sae)
```
```{r odds-age-outcome-check}
result <- epitools::oddsratio.wald(
  x = (df$age_group == "старше_45"),
  y = df$sae
)

or <- round(result$measure[2],
  digits = 2
)

grade_this({
  if (length(.result) > 1) {
    fail("Вам нужно ввести одно число, округленное до 2 знаков после запятой")
  }

  if (.result != or) {
    fail("Извините - это неправильно. Попробуйте использовать пакет
         `epitools`. Не забудьте округлить результат до 2 знаков после
         запятой.")
  }
  pass("Сделано правильно!")
})
```

### Интерпретация

```{r quiz-crude-or}
quiz(
  caption = NULL,
  question(
    " Как бы вы интерпретировали это нескорректированное отношение шансов?
    (Выберите все правильные ответы)",
    type = "learnr_checkbox",
    answer("Пожилые люди чаще страдают от СНЯ", correct = TRUE),
    answer("Молодые люди чаще страдают от СНЯ "),
    answer("Вероятность возникновения СНЯ одинакова у молодых и
            пожилых людей"),
    answer("Нескорректированное отношение шансов у более молодых участников
           будет равно 1,0.",
      correct = TRUE
    ),
    allow_retry = TRUE
  )
)
```

### Связь между воздействием и результатом лечения 

Связан ли диабет с возрастной группой и возникновением СНЯ? 

```{r diabetes-age-group, echo = TRUE}
epitools::oddsratio.wald(
  x = (df$age_group == "старше_45"),
  y = (df$diabetes == "наличие")
)$measure
```
**Диабет, по-видимому, связан с пожилым возрастом.** Отношение шансов 
составляет приблизительно 2,5 с 95% ДИ, который не включает 1.

Существует ли связь между диабетом и возникновением СНЯ?

```{r diabetes-sae, echo = TRUE}
epitools::oddsratio.wald(
  x = (df$diabetes == "наличие"),
  y = df$sae
)$measure
```
Связь здесь сильная! 

Давайте начнем с проверки отношений шансов для конкретных страт.

## Стратификация

### Отношения шансов для конкретных страт

Мы хотим проверить, может ли диабет быть тем фактором, который вмешивается во 
взаимосвязь между возрастной группой и возникновением СНЯ. Ниже приведен
более сложный код для расчета одного и того же отношения шансов у диабетиков и 
людей, не страдающих диабетом. Постарайтесь разобраться, что происходит в коде, и 
не стесняйтесь обращаться к кураторам курса, если вы не уверены в своих выводах.

```{r stratum-specific-or, echo = TRUE, warning = FALSE}
df |>
  group_by(diabetes) |>
  summarise(
    n = n(),
    or = epitools::oddsratio.wald(
      x = (.data$age_group == "старше_45"),
      y = .data$sae
    )$measure[2]
  )
```

```{r quiz-stratum-specific}
quiz(
  caption = NULL,
  question(
    "Является ли влияние возрастной группы на частоту возникновения СНЯ более
    сильным у людей с диабетом или людей без диабета?",
    answer("Люди без диабета"),
    answer("Люди с диабетом "),
    answer("В обеих группах эффект очень схож", correct = TRUE),
    answer("Не уверен, нужно посмотреть 95% ДИ",
      message = " Это может быть правдой, но поскольку мы просто сравниваем
      два ОШ, то в данном случае можно не особенно беспокоиться о степени
      точности."
    )
  )
)
```
### Взвешенная оценка отношения шансов

Мы можем использовать метод **Мантеля-Хензеля** для оценки отношения шансов 
возникновения СНЯ в разбивке по возрастным группам.

Существует множество способов вычисления отношения шансов МХ, но в этом курсе, 
мы будем использовать пакет `epiDisplay`. Поскольку R не знает, какой уровень в
наших переменных нас интересует, мы указываем их в вызове функции -
например, `df$age_group == "старше_45"`. Это полезный навык для работы в R, 
поэтому, пожалуйста, обращайтесь к кураторам курса, если вы не уверены в том,
что у вас происходит.

```{r mh-odds, echo = TRUE}
epiDisplay::mhor(
  sae = df$sae == TRUE,
  age = df$age_group == "старше_45",
  diabetes = df$diabetes == " наличие",
  graph = FALSE
)
```

#### Интерпретация

```{r quiz-mh-odds }
# NOTE: epiDisplay::mhor does not return a result object

quiz(
  caption = NULL,
  question(
    "Из вывода кода определите отношение шансов MХ",
    answer(3.86, correct = TRUE),
    answer(3.84),
    answer(13.15),
    answer(12.2),
    random_answer_order = TRUE,
    incorrect = "ОШ МХ равно 3.86"
  ),
  question(
    "Из вывода кода найдите верхнюю границу 95% ДИ",
    answer(6.72, correct = TRUE),
    answer(6.93),
    answer(2.11),
    answer(25.05),
    random_answer_order = TRUE,
    incorrect = "Верхняя граница 95% ДИ составляет 6.72"
  ),
  question(
    "Из вывода кода найдите нижнюю границу 95% ДИ",
    answer(2.22, correct = TRUE),
    answer(2.11),
    answer(0),
    answer(3.84),
    random_answer_order = TRUE,
    incorrect = "Нижняя граница 95% ДИ составляет 2.22"
  ),
  question(
    "Сравните нескорректированное отношение шансов с отношением шансов MХ.
    Что вы заметили?",
    answer("Отношением шансов MХ такое же как и нескорректированное отношение
           шансов "),
    answer("Диабет ведет себя как вмешивающийся фактор", correct = TRUE),
    answer("Доверительный интервал нескорректированного отношения шансов
           намного шире"),
    random_answer_order = TRUE,
    allow_retry = TRUE
  )
)
```

## Логистическая регрессия

Мы можем использовать логистическую регрессию для оценки отношения шансов 
возникновения СНЯ по возрастным группам после поправки на статус диабета. 
Мы будем использовать пакет `broom` чтобы сделать вывод более читабельным.

В приведенном ниже коде мы предоставили ***формулу*** для функции `glm`.
, а также некоторую информацию о том, какой метод регрессии 
мы хотим использовать (`family = binomial(link = "logit")`). И хотя от вас не 
требуется глубокого понимания различных типов регрессии, доступных нам, 
вы должны знать, что функция `glm` может быть использована с широким набором
различных методов регрессии.

Наконец, функция `tidy` возводит в степень возвращенные результаты и добавляет
95% доверительный интервал (`conf.int = TRUE`).

Объект формулы в R важно понимать при использовании методов регрессии. Вот 
формула в данном примере:

> sae ~ (age_group == "старше_45") + (diabetes == " наличие"),

Здесь есть левая часть и правая часть, разделенные *тильдой* (`~`).
Левая часть представляет результат (в нашем примере - частоту возникновения СНЯ), 
а правая часть представляет объясняющие переменные. Мы узнаем 
больше о логистической регрессии в других руководствах и лекциях.

Вы можете узнать больше о формуле в R с помощью 
[ссылки](https://www.datacamp.com/tutorial/r-formula-tutorial) на бесплатный 
онлайн ресурс на английском языке. 

```{r lr-odds-ratio, echo = TRUE }
lr_mod <- glm(
  sae ~ (age_group == "старше_45") + (diabetes == " наличие"),
  data = df,
  family = binomial(link = "logit")
) |>
  broom::tidy(
    exponentiate = TRUE,
    conf.int = TRUE
  )
lr_mod
```

#### Интерпретация


```{r quiz-lr-odds }
or_est <- round(
  lr_mod$estimate[lr_mod$term == 'age_group == "старше_45"TRUE'],
  2
)

quiz(
  caption = NULL,
  question(
    "Исходя их полученного результата, каково отношение шансов возникновения
    СНЯ по возрастным группам после поправки на статус диабета?",
    answer(or_est, correct = TRUE),
    answer(9.78),
    answer(14.1),
    answer(19.03),
    random_answer_order = TRUE,
    allow_retry = TRUE
  ),
  question(
    "Предполагает ли величина p для этого скорректированного отношения шансов,
    что есть сильные, умеренные или слабые доказательства связи между
    возрастной группой и возникновением СНЯ?",
    answer("Сильные", correct = TRUE),
    answer("Слабые"),
    answer("Понятия не имею!"),
    correct = "Правильно! Значение величины p намного меньше 0,001, что
    говорит о том, что есть серьезные доказательства наличия связи"
  )
)
```

## Вывод

В этом руководстве вы рассчитали нескорректированное и скорректированное 
отношение шансов и увидели, что диабет искажает влияние возрастной группы на 
возникновение СНЯ. Мы попытались использовать метод Мантеля-Хензеля и 
познакомились с логистической регрессией. На протяжении курса
мы будем использовать логистическую регрессию, чтобы проводить корректировку 
на вмешивающиеся факторы.
