---
title: "Важность вмешивающихся факторов"
output: 
  learnr::tutorial:
    progressive: true
runtime: shiny_prerendered
description: 'Понимание и учет влияния вмешивающихся факторов'
---

```{r setup, include = FALSE}
library(learnr)
library(gradethis)
library(dplyr)
library(epitools)
knitr::opts_chunk$set(
  echo = FALSE
)
tutorial_options(
  exercise.completion = TRUE
)
# create example data
total <- 500L
sex <- c(
  rep("Мужской", total * 0.5),
  rep("Женский", total * 0.5)
)

smear <- c(
  rep("Отрицательный", total * 0.05),
  rep("Положительный", total * 0.45),
  rep("Отрицательный", total * 0.35),
  rep("Положительный", total * 0.15)
)

simulate <- \() {
  set.seed(5555)
  beta0 <- 1.1
  beta1 <- log(2)
  beta2 <- log(0.3)
  pi_x <- exp(beta0 + beta1 *
    (sex == " Женский ") + beta2 * (smear == "Положительный")) /
    (1 + exp(beta0 + beta1 *
      (sex == " Женский ") + beta2 * (smear == " Положительный ")))
  outcome <- rbinom(n = length(sex), size = 1, prob = pi_x)
  outcome <- ifelse(outcome == 1, "Успех", "Неудача")
  data.frame(sex, smear, outcome)
}

df <- simulate()

df <- df[sample(1:nrow(df)), ]

crude <- epitools::oddsratio.wald(
  x = df$sex,
  y = df$outcome
)
```

## Вмешивающиеся факторы


**Вмешивающиеся факторы** – это альтернативные объяснения наблюдаемого эффекта.
**Шанс** и **погрешность** – это два других важных альтернативных объяснения
результатов исследования. Если все три могут быть исключены или учтены, 
мы можем быть более уверены, что результаты нашего исследования обусловлены биологическими системами, которые нас интересуют.

В этом уроке мы будем использовать переменные: результат лечения туберкулеза, пол и исходный результат микроскопии мазка мокроты. Приведенные в примере данные будут включать информацию из `r total * 0.5` мужчин и `r total * 0.5` женщин. Первые 10 строк показаны ниже:

### Пример

```{r example-data}
knitr::kable(head(df, 10), row.names = FALSE)
```

```{r outcome-by-sex}
table(df$sex, df$outcome)
```

### Нескорректированная связь между полом и результатами лечения

Можете ли вы рассчитать отношение шансов на успех лечения у мужчин и у женщин?
Вы можете сделать это вручную или с помощью пакета `epitools`, который был представлен в практической работе по отсутствующим  данным.  **Округлите полученный результат до 2 знаков после запятой**.

```{r odds-sex-outcome, exercise = TRUE, exercise.lines = 7}

```
```{r odds-sex-outcome-solution}
result <- epitools::oddsratio.wald(
  x = df$sex,
  y = df$outcome
)

round(result$measure[2],
  digits = 2
)
```

```{r odds-sex-outcome-check}
or <- round(epitools::oddsratio.wald(
  x = df$sex,
  y = df$outcome
)$measure[2], 2)

grade_this({
  if (.result == or) {
    pass("Отлично!")
  }
  fail("Извините - неправильно. Попробуйте использовать пакет
       `epitools`. Не забывайте округлять результат до 2 знаков после
       запятой.")
})
```
### Нескорректированное отношение шансов 

Вот нескорректированное отношение шансов с 95% доверительным интервалом:

> Нескорректированное ОШ с 95% ДИ: `r glue::glue("**{round(crude$measure[2], digits = 2)} (95%CI {round(crude$measure[4], digits = 2)}-{round(crude$measure[6], digits = 2)})**")`

### Влияние исходного результата микроскопии мазка мокроты

Чтобы считаться вмешивающимся фактором, исходный результат микроскопии мазка должен быть связан с результатом лечения и полом.

```{r sex-by-outcome-stratified}
smear <- c("Положительный", "Отрицательный")
lapply(
  smear,
  \(level) {
    strata <- df[which(df$smear == level), ]
    table(strata$sex, strata$outcome)
  }
) |> setNames(smear)
```

Можете ли вы рассчитать отношение шансов между результатом лечения и исходным результатом микроскопии мазка? **Округлите полученный результат до 2 знаков после запятой**

```{r smear-outcome}
table(df$smear, df$outcome)
```


```{r odds-smear-outcome, exercise = TRUE, exercise.lines = 7}

```
```{r odds-smear-outcome-hint}
"Можете ли вы скопировать и откорректировать предыдущий пример?"
```
```{r odds-smear-outcome-solution}
result <- epitools::oddsratio.wald(
  x = df$smear,
  y = df$outcome
)

round(result$measure[2],
  digits = 2
)
```
```{r odds-smear-outcome-check}
or <- round(epitools::oddsratio.wald(
  x = df$smear,
  y = df$outcome
)$measure[2], 2)

grade_this({
  if (.result == or) {
    pass("Отлично! ")
  }
  fail("Извините - неправильно. Попробуйте использовать пакет `epitools`.
       Не забывайте округлять результат до 2 знаков после запятой.")
})
```


Можете ли вы рассчитать отношение шансов между полом и исходным результатом мазка?
**Округлите полученный результат до 2 знаков после запятой**

```{r sex-smear}
table(df$sex, df$smear)
```


```{r odds-smear-sex, exercise = TRUE, exercise.lines = 7}

```
```{r odds-smear-sex-hint}
"Можете ли вы скопировать и скорректировать предыдущий пример?"
```
```{r odds-smear-sex-solution}
result <- epitools::oddsratio.wald(
  x = df$smear,
  y = df$sex
)

round(result$measure[2],
  digits = 2
)
```
```{r odds-smear-sex-check}
or <- round(epitools::oddsratio.wald(
  x = df$smear,
  y = df$sex
)$measure[2], 2)

grade_this({
  if (.result == or) {
    pass("Отлично! ")
  }
  fail("Извините - неправильно. Попробуйте использовать пакет `epitools`.
       Не забывайте округлять результат до 2 знаков после запятой.")
})
```

### Интерпретация

```{r quiz-confounding}
quiz(
  caption = NULL,
  question(
    "Существует ли связь между результатом мазка и результатами лечения?",
    answer("Да", correct = TRUE),
    answer("Нет"),
    answer("Не уверен", message = "Еще раз взгляните на таблицу,
           показывающую исходный результат микроскопии мазка и результаты
           лечения. Одинаково ли распределены исходы «успех» и «неудача!?"),
    allow_retry = TRUE
  ),
  question(
    " Существует ли связь между результатом мазка и полом?",
    answer("Да", correct = TRUE),
    answer("Нет"),
    answer("Не уверен", message = "Еще раз взгляните на таблицу, показывающую
           исходный результат микроскопии мазка; одинаково ли распределены
           положительные и отрицательные результаты мазков между полами?"),
    allow_retry = TRUE
  )
)
```

## Контроль вмешивающихся факторов

Существует множество методов контроля влияния вмешивающихся факторов в 
эпидемиологических исследованиях. Подробнее об этом вы узнаете на 
последующих занятиях.

Ниже приведена нескорректированная оценка связи, которую мы рассчитали в 
предыдущей части этого урока:

> Нескорректированное отношение шансов с 95% ДИ: `r glue::glue("**{round(crude$measure[2], digits = 2)} (95%CI {round(crude$measure[4], digits = 2)}-{round(crude$measure[6], digits = 2)})**")`

Используя многомерную логистическую регрессию, мы можем внести поправку на вмешивающийся эффект результата микроскопии мазка, что даст нам более точную оценку связи между полом и результатами лечения. Подробнее об этих методах мы узнаем на следующих занятиях.

```{r regression, echo = TRUE}
result <- glm((outcome == "Успех") ~ sex + smear,
  data = df,
  family = binomial(link = "logit")
) |>
  broom::tidy(
    exponentiate = TRUE,
    conf.int = TRUE
  )

or <- result[which(result$term == "sexМужской"), ]

result
```
В средней строке результатов показано отношение шансов для результатов 
лечения в зависимости от пола после внесения поправки на результат мазка. 
Скорректированное отношение шансов показано ниже:


> Скорректированное отношение шансов с 95% ДИ: `r glue::glue("**{round(or$estimate, digits = 2)} (95%CI {round(or$conf.low, digits = 2)}-{round(or$conf.high, digits = 2)})**")`

## Заключение

Обратите внимание, что после поправки на влияние исходного результата 
микроскопии мазков значение ОШ значительно отличается. Это говорит о том, 
что в этом наборе данных исходный результат микроскопии мазка является 
сильным вмешивающимся фактором, и его влияние должно быть учтено.
